臺灣新竹地方法院行政訴訟判決
                                        110年度交字第2號
原      告  林佳慶  
被      告  交通部公路總局新竹區監理所

代  表  人  黃萬益  
訴訟代理人  胡惠茹  
上列當事人間違反道路交通管理處罰條例事件，原告不服被告中
華民國109年12月18日竹監裁字第50-ZAA251485號裁決，提起行
政訴訟，本院判決如下：
    主  文
原告之訴駁回。
訴訟費用新臺幣參佰元由原告負擔。
    理  由
一、事實概要：
　　原告於民國（下同）109年7月29日上午9時4分許，駕駛車牌
    號碼000-0000號自用小客車（下稱系爭車輛），行經國道一
    號高速公路北上19.2公里處（即高架堤頂出口匝道，下稱系
    爭路段），經檢舉人提供行車紀錄器向警察機關檢舉後，經
    內政部警政署國道公路警察局第一公路警察大隊認原告有於
    前揭時地變換車道未與後方檢舉人車輛保持行車安全距離及
    間隔，驟然變換車道之行為，而於109年9月8日，依道路交
    通管理處罰條例第33條第1項第4款規定，填掣國道警交字第
    ZAA251485號舉發違反道路交通管理事件通知單逕行舉發，
    原告提出申訴，經舉發機關函覆違規屬實，被告於109年12
    月18日，依道路交通管理處罰條例第33條第1項第4款、第63
    條第1項、第85條及違反道路交通管理事件統一裁罰基準及
    處理細則第41條、第43條、第44條、第67條規定，以竹監裁
    字第50-ZAA251485號裁決書（下稱原處分）處原告罰鍰新臺
    幣（下同）3,300元，並記違規點數1點，原告不服，提起本
    件行政訴訟。
二、兩造聲明：
（一）原告：1.原處分撤銷。2.訴訟費用由被告負擔。
（二）被告：1.原告之訴駁回。2.訴訟費用由原告負擔。
三、兩造陳述：
（一）原告部分：原告當時要去內湖，因路不熟，依導航指示在
      國道一號往堤頂大道方向行駛，過了指示牌需再左切往舊
      宗路行駛，因路況不熟，且堤頂大道指示牌過後約100公
      尺須立即切換車道，不熟路況的人實在難以反應，當時車
      流量大，車速並不快，變換車道難以有效保持安全距離。
      原告亦有依規定打方向燈，該路段道路設計不甚理想，容
      易讓不熟路況的駕駛下錯匝道。檢舉人的監視科學儀器是
      否經過經濟部標準檢驗局定期檢驗合格，也有疑問等語。
（二）被告部分：
　　1.按汽車行駛高速公路及快速公路，前後兩車間之行車安全
      距離，在正常天候狀況下，依下列規定：一、小型車：車
      輛速率之每小時公里數值除以二，單位為公尺，高速公路
      及快速公路交通管制規則第6條第1項第1款定有明文。次
      按汽車在行駛途中，變換車道或超越前車時，應依標誌、
      標線、號誌指示，並不得有下列情形：三、未保持安全距
      離及間隔，同規則第11條第3款定有明文。
    2.經檢視採證影像：檢舉人行車紀錄器影像時間2020/07/29
       09：04：21-09：24：29 可見檢舉人車輛與前車保持安
      全距離並依序跟隨行駛，惟原告車輛未保持安全距離及間
      隔，在車道空間明顯不足之情況下，仍決意由外側前往堤
      頂大道之車道逕行切入並跨越槽化線後，施打左側方向燈
      並超越行駛於內側前往舊宗路車道之檢舉人車輛前方。案
      發當時車流尚屬順暢，原告車輛自變換車道始至變換車道
      完成，其車輛之車尾與檢舉人車輛車頭明顯距離過近，顯
      未保持安全距離及間隔（不足10公尺），此種駕駛方式已
      超出其他用路人對其行車動線之合理期待，嚴重危及原告
      及其他用路人之生命、身體及財產安全。
    3.原告雖稱其對當地路況不熟，難以反應且車流量大，惟駕
      駛汽車上路，當應隨時注意路況，遇有車流量增加，駕駛
      人自應循序提早駛入左側車道依序排隊，而非已到欲行駛
      車道前，始尋找車陣中之間隔空隙，在未保持安全距離之
      情況下，即向左切入檢舉人車輛前方。自原告客觀行為觀
      之，原告自構成高速公路及快速公路交通管制規則第11條
      第3款之違規甚明。
    4.本案係民眾以行車紀錄器採證，並經員警審核後，依採證
      影片紀錄之違規事實舉發，該設備不若公務檢測用測速器
      、酒精濃度測試等需有度量衡上精密運算之儀器，亦非屬
      度量衡器檢定檢查辦法第3條規定應經檢定法定度量器，
      故該設備拍攝之影片或照片足以證明違規事實，即得依法
      舉發，並無相關檢驗證明之法定要求。綜上所述，本件原
      告之訴為無理由，請依法駁回原告之訴。
四、法院判斷：
（一）按汽車在行駛途中，變換車道或超越前車時，應依標誌、
      標線、號誌指示，並不得有未保持安全距離及間隔；小型
      車行駛高速公路及快速公路，前後兩車間之行車安全距離
      ，在正常天候狀況下，應保持「車輛速率之每小時公里數
      值除以二，單位為公尺」之距離，高速公路及快速公路交
      通管制規則第11條第3款及第6條第1項第1款分別定有明文
      。次按車道線，用以劃分各線車道，指示車輛駕駛人循車
      道行駛；本標線為白虛線，線段長4公尺，間距6公尺，線
      寬10公分，道路交通標誌標線號誌設置規則第182條定有
      明文。再按穿越虛線，係供車輛匯入匯出時，做為劃分主
      線車道與其他車道之用，其他車道車輛應讓主線車道車輛
      先行；本標線為白虛線，線寬十五或三十公分，線段一公
      尺，間距二公尺，道路交通標誌標線號誌設置規則第189
      條之1定有明文。又按汽車行駛於高速公路、快速公路或
      設站管制之道路，不遵使用限制、禁止、行車管制及管理
      事項之管制規則而有未依規定變換車道者，處汽車駕駛人
       3,000元以上6,000元以下罰鍰；汽車駕駛人有同條例第3
      3條第1項情形者，除依原條款處罰鍰外，並予記違規點數
       1點，道路交通管理處罰條例第33條第1項第4款及第63條
      第1項第1款亦分別定有明文。
（二）查原告於事實概要欄所載時間，駕駛系爭車輛，行經系爭
      路段時，經他人以行車紀錄器攝影檢舉，而由舉發機關逕
      行舉發乙節，為兩造所不爭執，並有舉發違反道路交通管
      理事件通知單、原處分裁決書附卷可稽，此部分事實，應
      堪認為真。是本件有爭執者，即在原告是否有未依規定變
      換車道之違規行為。
（三）經查，本院依職權勘驗由被告提出之行車紀錄器光碟後，
      其勘驗內容略為：影片為檢舉民眾車輛行車紀錄器，開始
      畫面時間為2020/07/29 09：04：15時，該處同方向有二
      線車道，檢舉民眾車輛（下稱該車）行駛於右側車道，車
      道間為穿越虛線（穿越虛線線段為一公尺，間距為二公尺
      ），畫面正下方有該車的賓士車廠標誌但無法看到該車引
      擎蓋，畫面正前方不遠處有高架指示牌，該車左前方有一
      輛深色自用小客車，左側車道左側護欄有限速50公里標誌
      ，右側車道右側護欄有往出口標誌；09：04：19時，該車
      向左變換至左側車道至深黑色小客車後方，並持續向前行
      駛；09：04：21時，高架指示牌顯示左側車道為舊宗路，
      右側車道為堤頂大道，左柱牌顯示往內湖，右柱牌顯示往
      松山，畫面右側有1輛白色自用小客車（即系爭車輛）行
      駛於右側車道，超越該車，路面上有高架指示牌之影子；
      09：04：23時，可見高架指示牌影子重疊於穿越虛線上（
      穿越虛線線段為一公尺，間距為二公尺），向前方依序為
      2公尺之間距、1公尺之穿越虛線、2公尺之間距、4公尺之
      車道線（第一段）、6公尺之間距、4公尺之車道線（第二
      段）、6公尺之間距、槽化線；09：04：24時，系爭車輛
      向左變換車道，系爭車輛之左前輪碰觸車道線後端，深色
      自用小客車後輪尚未離開車道線前端，系爭車輛與深色自
      用小客車保持不到1組車道線（線段長4公尺，間距6公尺
      ）之距離，畫面稍微變暗時（行車紀錄器通過高架指示牌
      影子時），系爭車輛左前輪碰觸車道線前端；09：04：25
      時，系爭車輛左前輪跨越車道線，左側方向燈閃爍，剎車
      燈亮起；09：04：27時，系爭車輛右後輪跨越槽化線變換
      車道，可見系爭車輛車牌為「BCX-6035」，有本院110年3
      月23日調查證據筆錄（見本院卷第110至111頁）在卷可稽
      。
（四）續查，依勘驗結果，原告在變換車道時，雖有顯示左轉方
      向燈燈光，惟基於下列理由本院認原告有未依規定變換車
      道之行為：
    1.依前揭勘驗內容可知，當勘驗畫面稍微變暗時（即檢舉人
      行車紀錄器通過高架指示牌影子時），系爭車輛左前輪碰
      觸車道線（第一段）前端，即系爭車輛左前輪至該車上之
      行車紀錄器間至多有1公尺之穿越虛線、2公尺之間距、1
      公尺之穿越虛線、2公尺之間距、4公尺之車道線（第一段
      ），共計10公尺；再參酌系爭車輛軸距為269公分，有汽
      車車籍查詢資料在卷可參（見本院卷第93頁），以及檢舉
      人之行車紀錄器係裝於該車之擋風玻璃上，距車頭約為1
      公尺，據此，可知原告自右側車道變換車道至左側車道之
      際，系爭車輛車尾與其後方之左側車道車輛（即該車）之
      車頭僅距離約6.31公尺（計算式：10-2.69-1=6.31）。
    2.又自系爭車輛左前輪碰觸車道線（第一段）後端（09：04
      ：24）至系爭車輛右後輪碰觸槽化線（09：04：27），依
      前揭勘驗內容可知系爭車輛至少共通過4公尺之車道線（
      第一段）、6公尺之間距、4公尺之車道線（第二段）、6
      公尺之間距及系爭車輛軸距（2.69公尺）之距離，共計22
      .69公尺，而時間經過至多僅為4秒，是系爭車輛當下之速
      度至少為每小時20.4公里（計算式：22.69÷4×60×60÷1000
      =20.4）。參照高速公路及快速公路交通管制規則第6條之
      規定，汽車行駛高速公路及快速公路，前後兩車間之行車
      安全距離，在正常天候狀況下，車速為每小時20公里時，
      小型車之最小安全距離為10公尺，可知原告在高速公路上
      變換車道時，至少應與前、後方之車輛各保持至少10公尺
      以上之距離，始得為之。
    3.由上開勘驗結果可知，系爭車輛在由右側車道變換至左側
      車道時，與左側車道後方車輛（即檢舉人車輛）僅保持約
      6.31公尺之距離，顯見原告變換車道時並未與左側車道後
      方車輛保持10公尺以上之距離，其行為顯該當於「未依規
      定變換車道」之違規行為，應堪認定。是以，原告於變換
      車道之際，縱有顯示方向燈告知前後車輛欲變換車道，亦
      無礙於未依規定變換車道之違規行為之認定。
    4.又道路交通管理處罰條例第7條之1前段規定，對於違反本
      條例之行為者，民眾得敘明違規事實或檢具違規證據資料
      ，向公路主管或警察機關檢舉，經查證屬實者，應即舉發
      。該規定並未要求民眾所檢具之證據資料，需經經濟部標
      準檢驗局檢驗合格，民眾所檢具之證據資料只要係以客觀
      機器所拍攝，足以辯視違規行為人之車牌號碼、違規行為
      態樣，且無任何主觀上之剪接致生誣陷他人之行為，即為
      已足，原告辯稱舉發人車輛之行車紀錄器未經檢驗合格，
      容屬誤會。
    5.至原告主張系爭路段指示牌設計不良，至其難以反應乙節
      ，然原告此部分主張，並未具體舉證說明有何設計不良之
      處，充其量僅係其個人主觀之感受而已；況由前揭勘驗內
      容可知，檢舉人車輛於影片一開始時，亦位於右側車道，
      而檢發人車輛於通過高架指示牌前即已變換至左側車道完
      成，顯然並無原告所稱指示牌設計不良造成難以反應之問
      題；且縱令原告主張屬實，亦不影響本件原告違規行為之
      成立，是原告此部分之主張，尚難為有利於原告之認定。
（五）從而，原告既有行駛高速公路未依規定變換車道之違規行
      為，原處分依道路交通管理處罰條例第33條第1項第4款、
      第63條第1項、違反道路交通管理事件統一裁罰基準表，
      裁處原告罰鍰3,300元、記違規點數1點，核無違誤，原告
      訴請撤銷，為無理由，應予駁回。又本件訴訟得不經言詞
      辯論為之，併予敘明。
五、據上論結，本件原告之訴為無理由，依行政訴訟法第98條第
    1項前段、第237條之7 、第237條之8第1 項，判決如主文。
中　　華　　民　　國　　110 　年　　3 　　月　　26　　日
                  行政訴訟庭  法　官  張百見
以上正本係照原本作成。
如對本判決上訴，非以其違背法令為理由，不得為之，且須於判
決送達後20日內向本院提出上訴狀。
中　　華　　民　　國　　110 　年　　3 　　月　　26　　日
                              書記官  林盈伸